臺灣桃園地方法院刑事判決　　　　　　　　　　　　九十三年度簡上字第一四九號
　　上　訴　人
　　即　被　告　乙○○　男　五.
右列被告因傷害案件，不服本院中壢簡易庭九十三年度壢簡字第一一二號，中華民國
九十三年四月六日第一審刑事簡易判決（聲請簡易處刑案號：九十二年度偵字第五０
七一號），提起上訴，本院合議庭為第二審判決如左：
    主  文
上訴駁回。
乙○○緩刑貳年。
    事  實
一、乙○○與甲○○係夫妻，於民國九十二年二月二十日十七時許，乙○○與甲○○
    在桃園縣平鎮市鎮七一七之一地號土地附近之田中整地耕種，適有丙○○、
    戊○○兄弟在上開地號土地整地耕種，因乙○○認為丙○○、戊○○整地耕種之
    土地係乙○○兄弟共有，遂出言制止丙○○、戊○○繼續整地，因而與戊○○先
    發生言語衝突，繼而乙○○與甲○○則與丙○○、戊○○兄弟，爆發互相推擠、
    拉扯之肢體衝突，衝突過後，丙○○、戊○○兄弟返家換衣服，其二人之父丁○○得知上情，遂率同丙○○之母黃鄧菊渼、丙○○之妹黃惠娟、丙○○之妻鍾金
    枝及丙○○、戊○○兄弟等人，於同日十八時許，前往桃園縣平鎮市平鎮一三二
    號乙○○夫婦住處前之土地公廟，找乙○○、甲○○夫妻理論，雙方一言不和，
    發生互相拉扯、推擠之衝突（乙○○、甲○○告訴丁○○、黃鄧菊渼、丙○○、
    戊○○、黃惠娟、鍾金枝等人傷害等案件，先經檢察官為不起訴處分，經告訴人
    聲請再議發回後，續行偵查。丁○○、黃鄧菊渼、戊○○、黃惠娟、鍾金枝部分
    ，仍經檢察官為不起訴處分；丙○○傷害、恐嚇危害安全部分，經檢察官聲請簡
    易判決處刑，本院於九十三年十一月九日，以九十三年度壢簡字第一二三四號判
    處丙○○拘役五十日、四十五日，應執行拘役九十日），期間甲○○與黃鄧菊渼
    捉對拉扯，丙○○隨後亦伸手拉扯甲○○，乙○○見狀，遂基於普通傷害之犯意
    ，持其耕種用之鋤頭揮擊丙○○右手第三、四指，致丙○○因而受有右手第三、
    四指挫傷併瘀血之傷害。
二、案經丙○○訴請桃園縣政府警察局平鎮分局報請台灣桃園地方法院檢察署檢察官
    偵查後聲請簡易判決處刑。
    理  由
一、訊據被告乙○○對於九十二年二月二十日十七時許，因田地耕種問題，和太太甲○○，先在桃園縣平鎮市鎮七一七之一地號土地附近之田中，與告訴人黃辰
    焰、戊○○兄弟，發生爭吵推擠衝突後，於同日十八時許，手持鋤頭，在其桃園
    縣平鎮市平鎮一三二號住處旁土地公廟前，再次與告訴人、戊○○等人衝突等情
    坦承不諱，然矢口否認有何傷害犯行，於警詢、檢察官訊問及本院訊問、審理時
    均辯稱：當天十八時許，我跟甲○○自上址附近之菜園拿鋤頭回家途中，被丁○○、告訴人、戊○○等人攔截，他們一直罵我，並毆打我太太甲○○，黃鄧菊渼
    抓我太太的頭髮，告訴人掐我太太的脖子，因為丁○○一直跟我理論，所以我沒
    有時間去幫甲○○，只能眼睜睜看著甲○○被打，我自始至終都沒有攻擊別人，
    我手上的鋤頭，沒有碰到告訴人云云。經查：被告及其太太甲○○，於九十二年
    二月二十日十七時許，在上開田中整地時，與告訴人、戊○○兄弟，發生爭吵推
    擠衝突後，於同日十八時許，在上開土地公廟前，再次與告訴人、戊○○等人衝
    突，且當時被告手持鋤頭等情，除經被告供陳如前述外，亦經證人甲○○、告訴
    人、戊○○本院審理時證述明確，此部分事實已堪認定。而告訴人遭被告在上開
    土地公廟前，持鋤頭攻擊而受傷一節，亦據告訴人於檢察官、本院簡易庭訊問時
    指訴甚詳，告訴人於九十三年八月三日本院交互詰問時具結證稱：當天十七時許
    衝突過後，因為我爸（丁○○）媽（黃鄧菊渼）知道我被甲○○打，所以帶我們
    去找被告，甲○○看到我們就罵，接著與我媽媽起爭執，甲○○打我媽媽，我就
    將甲○○拉開，然後被告就拿大約長三十多公分，鋤刀大約有二十公分的鋤頭打
    我，我用右手去擋，致右手第三、四手指受傷，當時有我媽媽（黃鄧菊渼）、弟
    弟（戊○○）、太太（鍾金枝）、妹妹（黃惠娟）及乙○○、甲○○在場，己○○並不在場等語；證人戊○○於檢察官訊問時亦證稱：當天十七時許衝突過後，
    我父母（丁○○、黃鄧菊渼）知道告訴人被打，就去找被告，當時告訴人有遭被
    告拿鋤頭打到，衝突過後己○○才到場等語；於九十三年八月三日本院交互詰問
    時再次證稱：當天十七時許衝突過後，告訴人回去換衣服，我父母親看到告訴人
    滿身泥土，知道告訴人被打，就帶我們去找被告，甲○○就過來打我媽媽，告訴
    人要攔住甲○○不讓他打我媽媽，被告就拿鋤頭打告訴人，當時有我、我爸爸（
    丁○○）、姐姐（黃惠娟）、嫂嫂（鍾金枝），對方有乙○○、甲○○在場等語
    。審酌告訴人、戊○○上開證言，除與渠二人在檢察官訊問時之陳述一致外，互
    核亦相符，且其二人不但對於當天衝突之原因、衝突時之情節、被告攻擊告訴人
    之原因、所使用之器物、所攻擊之部位等關鍵問題，證述一致外，甚至對於當時
    有何人在場等問題，回答亦相當一致。且其中指稱當時有乙○○、甲○○、丁○○、黃鄧菊渼、丙○○、戊○○、黃惠娟、鍾金枝等人在場乙節，與被告之陳述
    相符，已堪認定，而詰之渠二人指稱衝突當時並不在現場之己○○證稱：當天我
    到現場後，他們已經沒有肢體衝突，只是互相叫罵等語，亦與告訴人、戊○○上
    開證述相符。是告訴人之指訴、證述；戊○○之證述相當可採。並有告訴人受傷
    後前往敏盛綜合醫院龍潭分院就醫之診斷證明書一紙在卷可證。依該診斷證明書
    之記載，告訴人係於九十二年二月二十日門診治療，與本案發生日期為同一日，
    時間密接，足證告訴人應係在本次衝突中受傷無誤。且告訴人所受傷害係右手第
    三、四指挫傷、瘀血，依常情推斷，二人徒手互相拉扯，應不至於造成此種傷害
    ，此種傷勢應係遭硬物敲擊所致。而上開衝突發生時，僅被告手持上開鋤頭之硬
    物，其他在場之人均是徒手拉扯推擠等情，亦經告訴人、戊○○證述如前，雖證
    人甲○○原審訊問時證稱：告訴人當時有持刀云云，然此部分除經告訴人否認外
    ，依被告上開所辯：告訴人當時在掐甲○○的脖子等語，足證告訴人當時並未手
    持刀器等物，甲○○前開證言已難採信。是上開衝突當時，僅被告手持上開鋤頭
    之硬物無誤。綜上，告訴人應係在上開衝突中，遭被告持上開鋤頭敲擊成傷之事
    實，足堪認定。被告雖以前詞置辯，然其於原審訊問時先稱：告訴人的傷是告訴
    人打我及打我太太時弄傷的云云，具狀上訴時又改稱：告訴人的傷是被自己的打
    田機弄傷的云云，本院審理時又辯稱：告訴人可能是在打我太太或修挖土機時受
    傷云云，是其此部分辯解反覆不一，已難可採。再被告一再宣稱：係告訴人等打
    我太太云云，本院準備程序中更陳稱：告訴人等五、六人打我太太十幾分鐘云云
    ，然被告之太太甲○○當天僅受有左膝挫傷之傷害，有台灣桃園地方法院檢察署
    檢察官九十三年度偵續字第四五號起訴書、本院九十三年度壢簡字第一二三四號
    判決書各一份在卷，甲○○所受傷害顯與被告上開所稱其遭攻擊之情節不相符合
    ，而與告訴人所稱：當時我有拉甲○○致其跌倒等語相符，是被告所稱甲○○遭
    對方攻擊十幾分鐘等情，亦與事實不符。縱被告所述告訴人等有攻擊甲○○之行
    為，然被告所稱之攻擊，係告訴人掐甲○○的脖子，黃鄧菊渼拉扯甲○○頭髮等
    諸如此類之肢體拉扯、推擠等動作，此等行為尚不至於造成告訴人受有上開傷害
    。綜上，被告上開所辯，顯屬推諉、卸責之詞，難以採信。另證人即被告之妻甲○○本院交互詰問時雖證稱：當時被告在跟丁○○吵架，丁○○不讓被告過來救
    我，被告手上有拿小鋤頭，但被告沒有跟告訴人有身體上的接觸，我們衝突時，
    己○○有在場，她有看到云云，然證人甲○○於原審訊問中即已證稱：當天告訴
    人有用手挽著我，被告當時在我身旁，但我沒注意被告與告訴人之情形等語，是
    證人此部分所證，顯與上開本院審理時之證述矛盾，而有瑕疵。再詰之甲○○所
    稱衝突時在場之己○○本院審理時證稱：其未目睹衝突經過，僅係在衝突過後到
    達上址而已等情，業如前述，顯與甲○○上開證述不符，是甲○○上開證言多有
    瑕疵，尚難為有利於被告之認定。本件被告犯行至為明確，足堪認定。
二、核被告所為，係犯刑法第二百七十七條第一項之傷害罪。原審審理結果，認被告
    上開犯行，罪證均已明確，量處被告拘役十日，且依刑法第四十一條第一項前段
    規定，諭知易科罰金之折算標準，其認事用法，均無違誤，量刑亦屬妥適，應予
    維持。上訴人即被告提起上訴除仍執陳詞指摘原判決不當外，另陳稱：我當時縱
    有揮動鋤頭，也是因太太遭他人攻擊所為之正當防衛行為云云，求予撤銷改判。
    按正當防衛係對於現在不正之侵害防衛自己或他人之權利者而言，甲、乙二人口
    角互毆，彼此成傷，不能證明某甲先行侵害，自不得主張正當防衛；次按衡之一
    般社會經驗法則，互毆係屬多數動作構成單純一罪而互為攻擊之傷害行為，縱令
    一方先行出手，而還擊一方在客觀上苟非單純僅對於現在不法之侵害為必要排除
    之反擊行為，因其本即有傷害之犯意存在，則對其互為攻擊之還手反擊行為，自
    無主張防衛權之餘地（最高法院十七年上字第六八六號、八四年度台非字第二○
    八號裁判參照）。綜上本案係被告、甲○○與黃辰焰、黃鄧菊渼多人在上址互相
    拉扯衝突，因無證據證明何方先為不法之侵害，或還擊之一方是否為對於現在不
    法之侵害為必要排除之反擊行為，依上開說明，均不得主張正當防衛。且依渠等
    衝突情形觀之，渠等互相推擠、拉扯之行為，均是因細故衝突中，基於傷害之犯
    意所為之互相攻擊之行為，縱告訴人當時有拉扯甲○○之行為，然此僅係甲○○
    、黃鄧菊渼及告訴人等互相拉扯行為之一部分，被告倘僅欲終止渠等之肢體衝突
    ，或基於保護甲○○之意思，其僅需以身體阻擋或推開告訴人、黃鄧菊渼即可，
    被告持上開鋤頭揮擊告訴人，顯係基於傷害之犯意，有傷害故意甚明，難認係救
    助甲○○之正當防衛或緊急避難行為，上訴意旨：我縱有揮舞鋤頭，亦是正當防
    衛云云，依上開說明，並無理由。綜上，被告執陳詞並再主張正當防衛，任意指
    摘原審判決不當，均無理由，應予駁回。末查上訴人即被告前未曾受有期徒刑以
    上刑之宣告，此有臺灣高等法院被告全國前案紀錄表及台灣桃園地方法院檢察署
    刑案資料查註紀錄表在卷可佐，被告本次犯罪係因偶發事端而起，一時情緒激動
    ，持耕種用之鋤頭揮擊告訴人一次，告訴人僅因此受有右手第三、四指挫傷併瘀
    血之傷害，經此次追訴、審理程序並刑之宣告後，當已知所警惕，而無再犯之虞
    ，本院因認上訴人所受刑之宣告，以暫不執行為適當，爰併予宣告緩刑二年，以
    啟自新。另被告持以毆打告訴人之上開鋤頭，係被告用以耕種之維生工具，並非
    專供傷人之凶器，本件衝突僅係因偶發事端而起，並非被告持鋤頭預謀傷害，又
    未扣案，為免將來執行之困難，爰不宣告沒收。
據上論斷，應依刑事訴訟法第四百五十五條之一第三項、第三百六十八條，刑法第七
十四條第一款，判決如主文。
本案經檢察官洪景明到庭執行職務。
中      華      民      國     九十三     年     十一    月   二十三    日
                                     臺灣桃園地方法院刑事第三庭
                                          審判長法  官  謝順輝
                                                法  官  李昆南
                                                法  官  尹  良
右正本證明與原本無異。
不得上訴。
                                                書記官  廖宜政
中　　　華　　　民　　　國　　九十三　　年　　 十一 　　月　　二十三　　日
附錄論罪科刑條文：
刑法第二百七十七條第一項
(普通傷害罪)
傷害人之身體或健康者，處三年以下有期徒刑、拘役或一千元以下罰金。
